【裁判字號】    92,交聲,581
【裁判日期】    920630
【裁判案由】    交管條例聲異
【裁判全文】
臺灣板橋地方法院交通事件裁定                    九十二年度交聲字第五八一號
    原處分機關  臺北市交通事件裁決所
    異  議  人  福航交通有限公司
    即受處分人          設臺北市○○路三三七號一樓
    代  表  人  甲○○
    代  理  人  丙○○
右列異議人即受處分人因違反道路交通管理處罰條例案件，不服原處分機關於中華民
國九十二年一月二十四日所為之裁決處分（裁決書案號：北市裁三字第裁二二─ＣＮ
0000000號），聲明異議，本院裁定如左：
    主  文
原處分撤銷。
福航交通有限公司不罰。
    理  由
一、原處分意旨略以：異議人即受處分人福航交通有限公司所有之車牌號碼ＥＩ─八
    三二號營業小客車，於民國（下同）九十一年十二月十日晚間七時三十五分許，
    停放在臺北縣三重市○○街路邊時，因未緊靠道路右側停車，經臺北縣政府警察
    局三重分局交通分隊（下稱原舉發機關）警員當場拍攝違規照片後，以異議人違
    反道路交通管理處罰條例第五十六條第一項第六款規定，逕行掣單舉發，嗣並移
    送原處分機關就異議人上開違規事由，裁處罰鍰新臺幣九百元云云。
二、本件聲明異議意旨則以：異議人所有之上開車號ＥＩ─八三二號營業小客車，於
    停放在舉發違規之地點當時，因右側適有另一輛機車以平行路緣之方向停置該處
    ，異議人為顧及該輛機車駕駛人之人、車出入，且右側空間已受該輛機車之阻擋
    ，致異議人上開營業小客車無法緊靠道路右側停放，然異議人停車位置仍在路面
    白線以內，並未阻擋道路交通；詎原舉發機關警員到達現場時，該輛機車已離開
    ，致遭警員誤以異議人停車未緊靠道路右側而逕行舉發，並由原處分機關裁罰，
    實感冤抑；爰依法聲明異議，請求撤銷原處分等語。
三、經查，本件原處分機關所憑裁罰之情節，固有採證照片二幀在卷可稽，並經證人
    即拍照舉發異議人違規停車之原舉發機關警員乙○○於本院調查時到庭結證無訛
    。惟查，觀諸卷附採證照片二幀所示，異議人上開營業小客車停放之地點，道路
    右側邊緣為一道紅磚牆，緊鄰牆邊之路面則為一排水溝蓋，之後始為一般道路之
    路面，而異議人車輛停放之位置，與道路邊緣之紅磚牆間，尚餘有相當寬敞之空
    間；衡諸一般汽車駕駛人停放車輛之常情，如遇有卷附照片所示寬敞之路邊停車
    空間，且其間亦無任何障礙物阻擋，停車毫無困難之情形下，實無任意棄該鄰近
    路邊之合法停車位於不顧，而竟刻意將車輛停放於遠離路邊之路面上，非但甚屬
    突兀，且增加遭往來車輛擦撞之風險，甚者更容易引起交通警員之側目，徒留遭
    警方認涉違規停車而開單舉發之後患；參以異議人上開營業小客車之實際駕駛人
    ，為職業小客車駕駛人（即計程車司機），其駕駛技術及對於交通規則之熟稔程
    度，均優於一般人，倘其於停車當時，路邊確有如卷附照片所示之寬敞停車空間
    ，則其欲將車輛停放於該路邊停車位，技術上根本無任何困難之處，又焉有捨此
    反掌折枝之事而不為，卻執意將車輛停放於遠離路邊之位置，以待警員舉發之理
    ？反之，異議人辯稱停車當時，右側另有一輛機車平行路緣停放，致停車時不能
    緊靠道路右側等情，經核卷附照片內異議人停車位置以至於路邊紅磚牆之空間，
    扣除牆邊水溝蓋部分（一般機車鮮有停放於水溝蓋上者，以其蓋面呈網狀，架車
    不易也），所餘空間若用以平行方向停放機車一輛，並保留適當出入空間及兩車
    間隙，則恰屬相當；參合上情，異議人此部分所辯，應非子虛之詞，堪信為真實
    。從而，異議人上開車輛，既係於停車時受右側已停放之機車阻擋，致未能緊靠
    道路右側停車，此項客觀情狀自非可歸責於異議人，亦不因嗣後該輛停放右側之
    機車已駛離現場而有異；且證人乙○○亦於本院調查時到庭證稱：「‧‧‧如果
    那裡真的有摩托車，這樣的情形大部分不會舉發」等語，足見異議人上開停車之
    方式，或有未盡允洽之處，然究非應受「未緊靠道路右側停車」規定處罰之行為
    。原處分機關依「舉發當時」之現狀（機車已駛離，致異議人車輛右側看似尚有
    偌大空間），認定異議人有未緊靠道路右側停車之違規情事，而為首揭之處分，
    雖非無據，惟異議人車輛「停放當時」之客觀情形，既經本院詳析如上，原處分
    即難認與法意相符；此外，復查無其他積極證據足認異議人有何原處分機關所認
    定之違規行為，或另違反其他應受處罰之明文，爰撤銷原處分，依法為異議人不
    罰之諭知，以昭慎重。
四、至異議人關於本件交通違規案件，固已於九十一年十二月十日即繳納罰鍰結案（
    此有交通部公路總局自行繳納款項收據影本、違規查詢報表各一紙在卷可按），
    而遲至九十二年一月二十四日（收受裁決書當日）始向原處分機關提出本件聲明
    異議狀，似與違反道路交通管理事件統一裁罰基準及處理細則（下稱處理細則）
    第五十八條第二項：「經依裁罰標準執行並繳納罰鍰結案後逾二十日，不得再提
    出異議」之規定相違；然查，異議人於九十一年十二月十日繳納罰鍰後，旋於同
    年月十六日即填具交通違規案件陳述書，向原處分機關提出「申訴」，此有該陳
    述書影本一件，及其上所蓋用之原處分機關現場收件章戳一枚在卷足憑，顯見異
    議人於繳納罰鍰後二十日內，已向原處分機關為不服之表示。按諸現行交通違規
    案件之實務作業流程，倘行為人已繳清罰鍰結案者，均不會開立裁決書，仍須俟
    行為人提出申訴後，始由管轄之監理機關依照一般受理申訴之流程進行查證等程
    序後，再行開立裁決書送達行為人；在此情形下，行為人於繳納罰鍰結案時，既
    未收受裁決書，尚無從知悉「聲明異議」之法定程式及受理異議機關為何，實不
    應苛求其必依法定之「聲明異議」方式、程序為異議，始屬合法，而應從寬解釋
    前揭「處理細則」第五十八條第二項之規定，認行為人於繳納罰鍰結案後二十日
    內，已向原處分機關為不服之表示者（形式、名目不拘），均認已於法定期間內
    「提出異議」，以符憲法保障人民訴訟權之本旨；倘非如此，待先行繳款結案之
    行為人循「申訴」等程序取得裁決書時，往往已逾二十日之法定期間，斯時行為
    人始經由裁決書之附註內容，知悉聲明異議之法定程式、受理機關時，卻又囿於
    異議期間已過，異議不合法之窘境，如此豈非以行政機關內部事務處理之效率（
    是否超過二十日始開立裁決書），影響於人民異議權之行使？其大悖乎法治國家
    之基本原則，甚明。從而，本件異議人於繳納罰鍰後二十日內，既已向原處分機
    關為不服之表示，揆諸前揭說明，其聲明異議自屬合法，尚無違反前開「處理細
    則」第五十八條第二項之問題，併予敘明。
五、據上論斷，應依道路交通案件處理辦法第二十條規定，裁定如主文
中      華      民      國      九十二      年      六    月    三十    日
                                        臺灣板橋地方法院交通法庭
                                            法  官  劉景宜
右正本證明與原本無異
如不服本裁定應於送達後五日內向本院提出抗告狀
                                            書記官  劉育君
中      華      民      國      九十二      年      七    月     一     日


司法院資訊處製作；財團法人民間司法改革基金會備份。
